# 【求教陈版】国有企业划拨土地被土地收储收回收到的补偿款会计处理方法探讨

提问人：DLSJ 时间：2018-12-09 17:11:39
请教陈版及各位业界同仁 背景：被审计单位所拥有的土地是无偿划拨得来的，取得时点并没有进行相应的会计处理。目前被审计单位与所在地政府签署《国有土地使用权收回协议书》，当地政府将收回该部分土地，同时给与一定金额的补偿，协议中并没有约定给与补偿款的理由，只是笼统约定“被收回地块的土地使用权及全部房屋等建（构）筑物、附属物、其他附着物等的全部收回补偿费用（以下简称补偿费用）为xxxxxx元”。 问题：如背景所述，项目组理解该部分补偿款是分为两部分：一部分土地收储款，另外一部分是为资产补偿，针对以上两部分款项应该如何进行账务处理？ 项目组讨论：针对第一部分土地收储款，由于被审计单位在取得时点并没有入账及支付相应的款项，对于土地收储款是应该全部计入资本公积，而非放在损益表当中。 针对第二部分资产补偿款，由于土地上建造的房产是归属于被审计单位所有，所以针对该部分补偿款是否可以参照资产处置进行会计处理计入资产处置收益。 同时经向被审计单位了解，被审计单位无法区分土地价值与房屋价值，评估师选取的是收益法评估。以及该部分房屋的账面价值相对于整体的补偿款而言占比非常小，且补偿款并没有区分土地与房屋的补偿，所以是否可以一起参考土地收储款放到资本公积当中进行核算。

回答人：chenyiwei
首先，鉴于该土地原为划拨性质，且本次收回时也不涉及人员安置、新购建资产等因素，而土地上原有房屋的公允价值预计很低，因此对本案例中支付大额收储补偿款的合规性、合理性，项目组应注意获取律师的法律专业意见，并与《国有土地使用权收回协议书》
的甲方访谈，确定补偿款的确定依据，以谨慎核实该交易的公允性和合理性，排除隐蔽的关联方交易等异常因素的影响。 如果能够取得当初接受划拨时点的土地公允价值，则应首先按照该项土地接受划拨时点的公允价值，对其予以账务调整，借记固定资产，贷记资本公积。（如取得当初接受划拨时点的土地公允价值不切实可行的，则可以不做该项账务处理。） 其次，在确保该项收储交易的公允、合理性的前提下（即补偿款的确定依据是被收回的土地和房屋的公允价值），被审计单位应按照资产处置进行会计处理。在根据《国有土地使用权收回协议书》规定履行完毕相关合同义务，双方签订“土地交接确认书”之后，并确保该协议书所约定的乙方违约责任基本不会被触发、补偿款的可收回性无重大不确定性的前提下，将补偿款扣除被收储的土地使用权账面价值（如依据前段提示进行了补充调整处理）、地上建筑物清理损失、解除租约赔偿金、其他相关损失和费用后的余额，确认为资产处置损益。